台灣高等法院台中分院刑事判決　　　　　　　　　九十三年度上訴字第一二七號
　　上　訴　人　臺灣南投地方法院檢察署檢察官
　　被　　　告　己○○
　　指定辯護人　本院公設辯護人丁○○
右上訴人因被告違反毒品危害防制條例案件，不服臺灣南投地方法院九十三年度訴字
第一００號中華民國九十三年六月三日第一審判決（起訴案號：臺灣南投地方法院檢
察署九十三年度偵緝字第十四號），提起上訴，本院判決如左：
    主      文
上訴駁回。
    理      由
一、公訴意旨略以：被告己○○（綽號「阿豪」）於民國九十一年十月間某日起，陸
    續在臺中市○○路等處，自綽號「小曼」之甲○○、綽號「阿耀」之丙○○等人
    處購得第一級毒品海洛因後，即基於意圖營利之概括犯意，自九十一年十一月初
    某日起至九十二年十二月二十三日十三時許止，以Ｚ000000000號、Ｚ
    000000000號等行動電話接受南投縣境欲購買毒品者之電話訂購，並約
    定地點，再加價以第一級毒品海洛因每小包新臺幣（下同）三千元至五千元、攙
    有第一級毒品海洛因香煙二支五百元不等價格（依重量及品質而定，均由被告己○○事先分裝妥當或捲好），在南投縣等地區將第一級毒品海洛因販賣予購買者
    。被告己○○以上開方式，在前揭期間內，連續在臺中市○○路與昌平路口、南
    投縣中寮鄉○○路四四六之七號等處，販賣第一級毒品海洛因予居住南投縣名間
    鄉之陳正凱至少十次，所得至少三萬元，販賣予居住於南投縣中寮鄉之戊○○二
    次，得款一千元。嗣陳正凱、戊○○及秘密證人Ａ１向警方檢舉始查獲上情，因
    認被告己○○涉犯毒品危害防制條例第四條第一項之販賣第一級毒品罪嫌云云。
二、檢察官上訴意旨略以：I證人陳正凱確有向被告購買海洛因之事實，業據陳正凱
    於警訊及檢察官偵查時證述明確，且證人與被告係學長、學弟關係，有多年交情
    ，若有發生摩擦，焉有於摩擦後仍向之購買海洛因之理。II證人係因違反毒品危
    害防制條例案件通緝到案執行，非如證人於原審所供，係因認為被告找警察抓伊
    ，憤而亂說，其於原審翻異前詞，應屬事後迴護，不足採信。III起訴事實係認被
    告係分別向丙○○及甲○○購買毒品海洛因後，再轉售他人，非專向丙○○一人
    購買，原審以丙○○之在押資料表，認被告未自丙○○處購買毒品，應屬率斷等
    語。
三、按刑事訴訟法第一百五十六條第二項規定：被告之自白，不得作為有罪判決之唯
    一證據，仍應調查其他必要之證據，以察其是否與事實相符。其立法旨意乃在防
    範被告自白之虛擬致與真實不符，故對自白在證據上之價值加以限制，明定須藉
    補強證據以擔保其真實性。又利用非共同被告之共犯之自白或其他不利於己之陳
    述，為認定被告犯罪之證據，不特與利用被告自己之自白作為其犯罪之證明同有
    自白虛偽性之危險，亦不免有嫁禍於被告而為虛偽供述之危險。故就刑事訴訟法
    第一百五十六條第二項之立法意旨觀之，非共同被告之共犯之自白或其他不利於
    己之陳述，固得作為認定被告犯罪之證據，但不得作為有罪判決之唯一證據，仍
    應調查其他必要之證據，以察其是否與事實相符，亦即仍須有補強證據以擔保該
    共犯自白或其他不利於己之陳述的真實性，始得採為斷罪之依據，並非絕對可由
    法院自由判斷該共犯之自白或不利於己之陳述之證明力。若不為調查，而專憑此
    項供述據為被告犯罪事實之認定，即與上開規定之立法意旨有違。又依毒品危害
    防制條例第十七條之規定，犯施用或持有第一級毒品海洛因，供出毒品來源，因
    而破獲者，得減輕其刑。則非法施用海洛因之人，如供出海洛因之來源因而破獲
    者，既得藉以邀求寬典減輕其刑，為擔保其所為陳述之真實性，尤應有足以令人
    確信其陳述為真實之補強證據。又上開所謂共犯，包括任意共犯及必要共犯（含
    對向犯罪之共犯）；所謂補強證據，則指除該自白或不利於己之陳述本身之外，
    其他足以證明陳述之犯罪事實確具有相當程度真實性之證據而言，雖所補強者，
    非以事實之全部為必要，但亦須因補強證據與自白或不利於己之陳述之相互利用
    ，足使犯罪事實獲得確信者，始足當之。
四、本院查：
　(一)證人陳正凱於九十二年一月八日警訊時證稱：「（問：己○○於何時？何地？如
    何販賣海洛因毒品給你吸食？）答：於九十一年十一月初某日（詳細日期已忘了
    ），晚上約八、九點左右，在台中市○○路與昌平路口將海洛因毒品壹公克販賣
    給我吸食，價錢約新台幣三千元至五千元」「前後共計約有十次左右」「每次交
    易毒品時間約下午七、八點至凌晨二、三點左右，在台中文心路與昌平路口交易
    毒品」等語（見九十一年他字第八四七號卷第一四八頁正面及背面）；另於偵查
    中又證稱：「（問：你有跟己○○買毒品？）答：有買海洛因，超過十次以上，
    是九十一年七、八月開始買，最後一次我被抓前約十月、十一月與他（指被告己○○）產生一些磨擦就沒向他（指被告己○○）買了．．也是買三千至五千，也
    在台中昌平路租屋處直接向他買」等語（見九十三年偵緝字第一四號卷第一四一
    頁正面）；惟證人陳正凱於原審法院九十三年三月十一日審理行交互詰問時結證
    稱：「（問：你曾經向被告買毒品？）答：沒有」「（問：你為何在警訊筆錄說
    向被告購買十次毒品？）答：因為我們之間有恩怨，是我被抓前幾天的事情，提
    訊警員跟我說是被告叫警察來抓我，．．」「（問：有無從九十一年七、八月跟
    被告購買毒品？）答：沒有」等語。證人戊○○於九十一年十二月二十七日因施
    用毒品案件遭警查獲時，於警訊時係證稱：「（問：你所吸食海洛因是向何人購
    買其年籍為何？）答：是向一名綽號阿豪年籍不詳男子以新台幣一千元購買」等
    語（見九十三年度偵緝字第一四號第五五頁正面）；然經警移送地檢署偵查時，
    證人戊○○於偵查中檢察官初訊時已改稱：「（問：你是如何吸？）答：『阿豪
    』均是拿香煙給我吸，從十二月二十三日他來我家拿給我吸，共拿給我三次，沒
    收我錢」等語；又於同日偵查中證稱：「（問：到底毒品何來？）答：跟綽號『
    阿豪』的己○○買的」「（問：為何說他拿煙給你吸？）答：他每次來都捲二支
    給我吸，二支五百元」「（問：如何聯絡？）答：均是我打他手機；我前後自十
    一月中旬向他買，每二天買一次，最後一次是十二月二十三日中午一點多，每次
    均買五百元」等語（見九十三年度偵緝字第一四號第六三頁至第六四頁）。然查
    ：(1)陳正凱、戊○○前開供述既屬被告不同販賣毒品行為，即無互為補強之關係
    存在。(2)陳正凱、戊○○等二人所供，被告分別出售毒品海洛因予其非法施用，
    倘為真實，其等與被告即分別成立非法（持有）施用海洛因及販賣海洛因罪名，
    在實體法上具有對向犯罪之必要共犯關係，為擔保其供述之真實性，依上開說明
    ，自須有足以令人確信陳、廖二人在警訊及偵查中所供述犯罪事實（被告非法販
    賣海洛因予其等施用）為真實之補強證據，始能採為論處被告罪刑之依據；而檢
    察官上訴意旨所稱，證人陳正凱與被告係學長、學弟關係，有多年交情，若有發
    生摩擦，焉有於摩擦後仍向之購買海洛因之理，係屬推測之詞，且與被告有無非
    法販賣海洛因予陳正凱施用之犯行無涉，尚非作為所述犯罪事實之補強證據。
  (二)再被告以外之人於審判外之言詞或書面陳述，除法律有規定者外，不得作為證據
    ，刑事訴訟法第一百五十九條第一項定有明文。秘密證人Ａ１於警訊時就所見毒
    品交易之經過係證稱：「（問：你為何知道己○○販賣一級毒品？）答：於九十
    一年八月間在我朋友家看到販賣海洛因毒品」云云（見九十一年他字第八四七號
    卷第四頁）。然：該證人於警訊之供述依上開規定本無證據能力，況Ａ１證述被
    告販賣毒品時間與公訴人所指被告販賣海洛因毒品時間為九十一年十一月初某日
    起至九十二年十二月二十三日止之犯罪時間顯有不符，其非上開陳正凱等人證述
    之補強證據甚為明顯，自難據為認定被告有罪之證據。另觀諸卷附行動電話通訊
    監察譯文（九十一年他字第八四七號卷第九三頁至第九四頁），關於證人陳正凱
    與被告之對話內容，僅為一般日常生活之語言，並無關於毒品海洛因數量、金額
    及地點等毒品交易事項之對話，與右揭公訴人所指之犯罪事實全然無涉，公訴人
    指由該通訊監察譯文之內容，發現被告確與證人陳正凱間有購毒細節之對談云云
    ，顯與事證不符。又卷附被告所使用之Ｚ000000000號行動電話與證人
    陳正凱所使用之Ｚ000000000號行動電話自九十一年十一月二十三日起
    至同年月二十六日止雖互有通話，有該等行動電話雙向通聯紀錄一份附卷可稽（
    見九十一年他字第八四七號卷第二八頁至第三八頁），然證人陳正凱於原審審理
    時已證稱其與被告兩人自國中時期起即彼此認識，則被告與證人陳正凱互以電話
    通訊聯絡，尚符常情，公訴人既未舉出該等行動電話雙向通聯紀錄之通話內容係
    就毒品交易細節所為之譯文供本院審酌，尚難僅憑被告與證人陳正凱曾以行動電
    話通話此節，據以佐證陳正凱前開所供，被告販賣毒品海洛因予陳正凱之事實。
五、綜上所述，本件公訴人所憑之證據，無論直接或間接證據，均尚未達於一般之人
    均可得確信，而無合理之懷疑存在之程度，本院亦查無其他確切証據，足以証明
    被告確應負本件罪責，被告之犯行尚屬不能証明。原審以不能證明被告犯罪，而
    依刑事訴訟法第三百零一條第一項規定，諭知無罪之判決，經核認事用法，並無
    不合，檢察官上訴意旨認應就被告予以論罪科刑，而指摘原判決不當，經查為無
    理由，應予駁回。
六、據上論斷，應依刑事訴訟法第三百六十八條，判決如主文。
本案經檢察官乙○○到庭執行職務。
中      華      民      國      九十三  年      九      月      二十九  日
                                臺灣高等法院臺中分院刑事第四庭
                                      審判長法　官　洪　耀　宗
                                            法　官　江　德　千
                                            法  官　劉　登　俊
右正本證明與原本無異。
檢察官得上訴。
如不服本判決應於收受送達後十日內向本院提出上訴書狀，其未敘述上訴之理由者並
得於提起上訴後十日內向本院補提理由書（均須按他造當事人之人數附繕本）。
                                            書記官　鄧　智　惠
中      華      民      國      九十三  年      九      月      三十    日
                                                                        Ａ
